臺灣高等法院臺中分院民事裁定　94年度破抗字第16號
抗　告　人　甲○○
訴訟代理人　劉維平
送達代收人　趙寶德
抗告人因聲請宣告破產事件，對於中華民國94年7月29日臺灣臺
中地方法院94年度破字第22號所為裁定提起抗告，本院裁定如下：
    主  文
抗告駁回。
抗告程序費用由抗告人負擔。
    理  由
一、抗告人於原法院聲請及於本院抗告意旨略以：忠亞水電工程
    有限公司由經濟部函准解散後，抗告人就任清算人依法踐行
    清算程序，經債權登記後，財政部台灣省中區國稅局民國（
    下同）94年3月23日函報債權為：89年至93年營業事業所得
    稅計新台幣（下同）6,923,045元、公司職工藍世穠93年11
    月薪資25,000元、公司職工余錦坤93年11月薪資25,000元，
    合計債務總額為6,973,045元，債權人共有三人以上。依照
    財政部80年7月27日台財稅第800259657號函釋意旨：「．．
    ．該稅捐債權與上開同屬優先於普通債權之工資債權並存時
    ，基於保障勞工之基本生存權及維護社會安定，以工資（
    勞動基準法第二十八條第一項）較無特別規定之稅捐債權優
    先受償為宜。」，則營所稅屬一般租稅債權，工資債權較其
    優先受償，故忠亞水電工程有限公司積欠職工藍世穠及余錦
    坤二人各25,000元工資債權應比積欠國稅局營利事業所得稅
    6,923,045元更優先受償，而清理公司之財產後，帳面資產
    金額為5,150,773元，除現金及銀行存款12,524元外，尚有
    應退稅款298,240元及留抵營業稅款4,840,009元，依照營業
    稅法第39條第1項第3款規定：「公司因合併、轉讓、解散或
    廢止申請註銷登記者，若溢付之營業稅（即留抵營業稅款）
    應由主管稽徵機關查明後退還之。」，雖忠亞水電工程有限
    公司尚欠國稅局6,923,045元之一般租稅債務，但國稅局仍
    應依上開營業稅法第39條規定及財政部80年7月27日台財稅
    第80025965號函釋退撥現款償付法院裁定破產財團管理人之
    酬勞（以財產總額5,000,000元之5%計算，約250,000元）及
    工資債權50,000元外，其餘4,850,773元尚不足清償國稅局
    債務，為此依法聲請宣告忠亞水電工程有限公司破產等語。
二、按破產固係對於債務人不能清償債務者宣告之，但法院就破
    產之聲請，得依職權為必要之調查，破產法第63條第2項定
    有明文。若債務人確係毫無財產，則破產財團即不能構成，
    或破產財團雖勉可組成，然其破產財團之財產尚不足清償財
    團費用及財團債務時，依破產法第148條規定之意旨，應以
    無宣告破產之實益，而裁定駁回破產宣告之聲請（最高法院
    86年度台抗字第479號裁定、25年院字第1505號解釋參照）
    。
三、本件依抗告人於原法院所提破產聲請狀所載，忠亞水電工程
    有限公司之資產為：現金及銀行存款12,524元、應退稅額29
    8,240元、留抵營業稅額4,840,009元，合計為5,150,773元
    。惟該公司尚積欠財政部中區國稅局營業事業所得稅計6,92
    3,045元，依財政部83年12月14日台財稅字第831625538號函
    說明二：「惟查×××有限公司已申請獲准解散登記，不再
    繼續經營業務，該公司依營業稅法第三十九條第一項第三款
    規定申請退還溢付稅額時，該項留抵稅額即屬該公司應退之
    稅捐，稅捐稽機關自得適用稅捐稽徵法第二十九條及同法施
    行細則第八條之規定，抵繳該公司之欠稅。」，忠亞水電工
    程有限公司雖對稅捐機關有上開應退及留抵稅額5,138,249
    元，然因同時積欠稅捐機關稅捐債權6,923,045元，已逾應
    退稅額及留抵稅額之金額，則該應退及留抵稅額取回顯有困
    難，抗告人主張國稅局應依營業稅法第39條規定及財政部80
    年7月27日台財稅第80025965號函釋退撥現款償付法院裁定
    破產財團管理人之酬勞及工資債權50,000元後，就剩餘部分
    再行抵繳云云，尚無足取。揆諸前開說明，忠亞水電工程有
    限公司現金及銀行存款之數額，顯不足清償破產財團之費用
    ，其餘之破產債權更無從依破產程序受償，原審法院因之認
    忠亞水電工程有限公司無進行破產程序之實益，據以駁回抗
    告人宣告破產之聲請，於法並無違誤。抗告人猶執陳詞主張
    原裁定不當，惟未舉證證明抗告人之財產，足敷清償破產財
    團之費用及財團之債務，其據此提起抗告，不能認為有理由
    ，應予駁回。
四、據上論結，本件抗告為無理由，應予駁回。爰依破產法第5
    條，民事訴訟法第495條之1第1項、第449條第1項、第95條
    、第78條，裁定如主文。
中　　華　　民　　國　　94　　年　　9 　　月　　14　　日
                      民事第二庭審判長法　官  童有德
                                      法　官  蔡秉宸
                                      法　官  翁芳靜
以上正本係照原本作成。
再為抗告應以適用法規顯有錯誤為理由，並經本院之許可，該許
可以原裁定所涉及之法律見解具有原則上之重要性者為限。
如提起再抗告者應於裁定送達後十日內向本院提出抗告理由狀（
須按照他造人數附具繕本）並繳納抗告裁判費新臺幣壹仟元，同
時委任律師或具有律師資格之關係人為代理人。
                                      書記官　許美惠
中　　華　　民　　國　　94　　年　　9 　　月　　16　　日
                                                      Ｈ
